【裁判字號】    97,訴,2295
【裁判日期】    980604
【裁判案由】    侵權行為損害賠償
【裁判全文】
臺灣板橋地方法院民事判決              97年度訴字第2295號
原      告  甲○○
訴訟代理人  丙○○
被      告  乙○○
                        樓
上列當事人間請求侵權行為損害賠償事件，經本院於民國98年5
月21日言詞辯論終結，判決如下：
    主  文
被告應給付原告新台幣肆拾參萬參仟伍佰壹拾伍元，及自民國九
十七年五月三十日起至清償日止按年息百分之五計算之利息。
原告其餘之訴駁回。
訴訟費用由被告負擔十分之七，其餘由原告負擔。
本判決第一項得假執行。
    事實及理由
一、本件被告未於言詞辯論期日到場，核無民事訴訟法第386 條
    各款所列情形，爰依原告之聲請，由其一造辯論而為判決。
二、本件原告起訴主張：
  (一)被告乙○○於97年1 月19日18時30分許，駕駛車牌號碼1601
    - GZ號自小客車，由臺北縣中和市○○路往永和市方向行駛
    ，行經安樂路與景平路口時，於上開禁止左轉之路口，違規
    左轉景平路，而不慎撞擊正欲穿越景平路之行人吳鑾，致
    原告甲○○受有左側肱骨折、左側脛骨骨折、頭、臉及軀幹
    擦挫傷、左側眼球挫傷、左肩肩峰鉤合併旋轉肌破裂、左脛
    骨踝狀突、腓骨近端骨折合併前十字扭傷、膝關節積水、左
    上側門齒、犬齒牙根斷裂等傷害，係不法侵害原告之身體與
    健保，自應依侵權行為法則負損害賠償責任。
  (二)原告所受各項損失之金額如下（詳本院卷第11、65頁）
  醫療費用（不含牙醫）32,655元。
  牙醫費用111,000元。
  看護費用120,000元。
  交通費27,925元。
  精神損害賠償300,000元。
  (三)為此，依據侵權行為之法律關係請求被告給付591,580 元，
    及自起訴狀繕送達翌日起至清償日止按年息5%計算之利息。
三、被告則抗辯：
  (一)本件事故發生時原告並未走在斑馬線上，離斑馬線有10多公
    尺，原告就損害之發生與有過失。且原告於事故發生時經送
    急診並無大礙，嗣後之醫療費用幾乎超過手術開大刀，及癌
    症之花費支出5 倍以上，有種種不合理之處。
  (二)為此，請求駁回原告之訴。
四、經查原告主張被告乙○○於97年1 月19日18時30分許，駕駛
    車牌號碼1601- GZ號自小客車，由臺北縣中和市○○路往永
    和市方向行駛，行經安樂路與景平路口時，於上開禁止左轉
    之路口，違規左轉景平路，而不慎撞擊正欲穿越景平路之行
    人吳鑾，致原告甲○○受有左側肱骨折、左側脛骨骨折、
    頭、臉及軀幹擦挫傷、左側眼球挫傷、左肩肩峰鉤合併旋轉
    肌破裂、左脛骨踝狀突、腓骨近端骨折合併前十字扭傷、膝
    關節積水、左上側門齒、犬齒牙根斷裂等傷害之事實，已據
    提出財團法人佛教慈濟醫院台北分院、財團法人臺安醫院及
    雙連牙醫診所診斷證明書等件為證，且被告並因上開過失傷
    害犯行，經本院以97年度交簡字第2194號刑事簡易判決判處
    有期徒刑3 月，如易科罰金以新台幣1,000 折算1 日，並經
    本院以97年度交簡上字第158 號刑事判決駁回被告之上訴而
    確定，亦有上開刑事判決2 件在卷足憑，自堪信為真實。則
    被告於禁止左轉路口違規左轉撞傷原告，核屬因過失不法侵
    害原告之身體與健康，且與原告所受傷害間有相當之因果關
    係存在，自應依侵權行為法則對於原告負損害賠償責任。
五、按因故意或過失，不法侵害他人之權利者，負損害賠償責任
    ；故意以背於善良風俗之方法，加損害於他人者亦同，民法
    第184 條第1 項定有明文。次按不法侵害他人之身體或健康
    者，對於被害人因此喪失或減少勞動能力或增加生活上之需
    要時，應負損害賠償責任；不法侵害他人之身體、健康、名
    譽、自由、信用、隱私、貞操，或不法侵害其他人格法益而
    情節重大者，被害人雖非財產上之損害，亦得請求賠償相當
    之金額，民法第193 條第1 項、第195 條第1 項前段亦分別
    定有明文。查被告因故意不法侵害原告之身體與健康，已詳
    述如前，且原告所受損害與被告之不法行為間復有相當之因
    果關係存在，原告自得依前揭規定請求被告賠償。茲將原告
    請求賠償之各項損害，分項析述如后：
  (一)醫療費用（不含牙醫）32,655元部分：原告主張其自97年1
    月19日起至同年5 月19日止共計支出醫療費用13,247元（詳
    附民卷第8 頁），及自97年5 月21日起至同年10月31日止共
    計支出醫療費用19,408元（詳本院卷第21頁），兩者合計為
    32,655元部分，其中自97年5 月8 日起至同年7 月21日所支
    出之中醫藥材費用為2,800 元，原告誤載為2,850 元（詳本
    院卷第23、21頁），應扣除50元，其餘部分均據提出醫療費
    用收據為證。另原告主張其自97年11月3 日起至98年3 月6
    日止共計支出醫療費用4,712 元（詳本院卷原證13後之2 張
    附表），亦據提出醫療費用單據為證。則原告支出之醫療費
    用總計為37,317元，是其請求被告賠償醫療費用32,655元，
    為有理由，應予准許。
  (二)牙醫費用111,000 元部分：查原告於本件事故發生時送慈濟
    醫院治療時，即因口內流血經醫師於97年1 月21日建議至牙
    科檢查，有診斷證明書1 件為證（詳附民卷第7 頁），因97
    年1 月21日原告頭、臉有挫傷，故僅先照X 光，並未於當日
    接受治療。次查原告於95年間於中明牙醫診所接受上下顎全
    口固定義齒製作，並於96年10月22日回診作定期X 光檢查，
    顯示一切正常，而慈濟醫院97年1 月21日之X 光片與96年10
    月22 日 之X 光片比對結果，顯示原告之牙齒結構體已遭破
    壞，亦有中明牙醫診所X 光片判讀報告1 件在卷足憑，自堪
    信原告主張其於97年1 月21日事故發生時牙齒受損等情，係
    屬真實。再查原告因本件事故須施作牙冠增長手術，且上顎
    10顆假牙須重新製作，預估費用為111,000 元，亦有雙連牙
    醫診所診斷證明書、估價單各1 件可證（詳附民卷第4 、61
    頁）。則原告請求賠償牙醫費用111,000 元，核屬有據，亦
    應准許。
  (三)看護費12萬元部分：經查原告主張其因本件交通事故受有左
    側肱骨閉鎖性骨折，左側脛骨閉鎖性骨折，於97年1 月19日
    至慈濟醫院急診，經診治及留院觀察後，同年月21日離院，
    並於97年1 月28日至台安醫院門診接受左膝石膏固定，於97
    年3 月5 日住院，於97年3 月6 日接受肩峰成型術，並於同
    日出院，經醫師於97年3 月21日出具診斷證明書，記載需他
    人照顧之事實，已據提出台安醫院診斷證明書1 件為證（詳
    附民卷第6 、5 頁），自堪信為真實。次查原告主張其自97
    年1 月20日起至同年5 月19日止聘請看護照顧，共支出12萬
    元之事實，亦有收據1 件在卷足憑（詳本院卷第100 頁），
    而堪憑信。惟原告並未提出其自97年3 月22日以後（含當日
    ）仍須他人照顧之醫師診斷證明過院，則原告自97年3 月22
    日以後所支出之看護費用，即難認為確屬必要，則原告請求
    自97年1 月20日起至同年3 月21日止共計2 月又2 日之看護
    費61,935 元 【計算式：30000*(2+2/3 1) =61935，元以下
    四捨五入】，為有理由，應予准許。逾此之看護費請求，即
    屬無據，應予駁回。
  (四)交通費用27,925元部分：經查原告主張其自97年5 月16日起
    至同年10月31日止因就醫共支出交通費20,465元（詳本院卷
    第21頁），及自97年11月3 日起至98年3 月5 日止計支出交
    通費用15,920部分（詳原證13後之2 張附表）。其中原告主
    張其於97年2 月23日支出480 元部分，並未提出單據，應予
    扣除。另於97年8 月25、27、29日，同年9 月1 、3 、8 、
    10、12、17、19、22、24、26日，同年10月1 、3 、6 、8
    、13 、15 、17 、20 、24、27、28、31日，同年11月3 、
    5 、7 、12、14、19 、24 、26日，同年12月10、12、15、
    17、19、22日，98年1 月12日，同年2 月4 、6 日之交通費
    用部分，同日均有2 筆往返之車資支出，即240 元與200 元
    ，原告雖確於上開期日至不同醫療院所就診，但僅應支付
    住家與1 醫療院所，醫療院所與醫療院所，醫療院所與
    住院，共三趟之車資即為已足，則原告於上開期日每日共四
    趟之車資，其中即有一趟非屬就醫必要之支出，亦應扣除32
    趟每趟按120 計算之車資3,840 元。則原告主張之交通費用
    經扣除上開480 元、3,840 元，總計為30,865元（均據原告
    提出交通費用單據為證），是其請求被告賠償交通費用27,9
    25元，為有理由，應予准許。
  (五)精神慰撫金30萬元部分：按非財產上損害之慰撫金數額，究
    竟若干為適當，應斟酌兩造身分、地位及經濟狀況，俾為審
    判之依據，最高法院86年度台上字第511 號判決著有明文。
    查原告因被告故意之不法行為而受有傷害，衡諸社會一般觀
    念，精神上應受有相當之痛苦，自得請求被告賠償精神慰撫
    金。本院審酌原告之教育程度為無學業能力，無職業，經濟
    業況為勉強維持，被告係國中畢業，職業為清潔隊員，經濟
    狀況為勉強維持，原告所受之傷害與痛苦程度（註：正常人
    左肩前舉與外展均約為180 度，原告僅分別為95、90度，外
    旋與內旋均約為90度，原告僅分別為25、10度，再行治療仍
    不能期待治療效果，詳慈濟醫院復健科治療記錄卡），兩造
    之身分，及其他一切情況，因認原告請求被告賠償精神慰撫
    金20萬元，核屬適當，應予准許。
  (六)綜上所述，原告得請求被告賠償之各項損害總計為433,515
    元（計算式：32655+111000+61935+27925+200000） 。
六、被告抗辯原告與有過失部分：
  (一)被告雖抗辯：事故發生時原告並未走在斑馬線上，離斑馬線
    有10多公尺，原告就損害之發生與有過失云云，並請求傳喚
    事故時坐於被告車上駕駛座右方之友人謝宇恩為證。
  (二)惟查原告於事故發生時係行走於班馬線上，已據目擊證人葉
    怡婷於警詢中陳述甚明（詳偵查卷第24頁正面），而衡諸證
    人葉怡婷與兩造均不相識，實無偏頗原告之理，其於警詢中
    之陳述，自堪採信。至於被告聲請傳喚之證人謝宇恩係其友
    人，與被告有特殊情誼，證詞先天上即有偏頗被告之虞，縱
    令為有利於被告之證言，其證言之可信度亦較與兩造均不相
    識之目擊證人為低，本院認並無傳喚之必要。核被告此部分
    之抗辯，顯與事實不符，洵無可採。
七、從而，原告依據侵權行為之法律關係，請求被告給付433,51
    5 元，及自97年5 月30日即起訴狀繕本送達翌日起至清償日
    止按年息百分之5 計算之利息，為有理由，應予准許，逾此
    之請求，即屬無據，應予駁回。又本件原告勝訴部分，本院
    判命被告給付之金額未逾新台幣50萬元，爰依職權宣告假執
    行。
八、結論：原告之訴為一部有理由，一部無理由，依民事訴訟法
    第385 條第1 項前段、第79條、第389 條第1 項第5 款，判
    決如主文。
中    華    民    國    98    年    6     月    4     日
                  民事第三庭    法  官  何君豪
以上正本係照原本作成
如對本判決上訴，須於判決送達後20日內向本院提出上訴狀
中    華    民    國    98    年    6     月    4     日
                                書記官  黃琴茜


司法院資訊處製作；財團法人民間司法改革基金會備份。
